臺灣彰化地方法院刑事判決　　　　　　　　　　　　九十二年度易字第一四二一號
　　公　訴　人　臺灣彰化地方法院檢察署檢察官
　　被　　　告　甲○○
右列被告因違反水污染防治法案件，經檢察官提起公訴（九十二年度偵字第九一九六
號），由本院裁定依簡式審判程序審理，判決如左：
        主  文
甲○○事業負責人，其事業無排放許可證或簡易排放許可文件，且其排放廢水所含之
有害健康物質超過放流水標準，處有期徒刑陸月，如易科罰金，以佰元折算壹日。
        事  實
一、甲○○係址設彰化縣福興鄉同安巷三三之八號「金大工業社」（工廠）之事業負
    責人，以從事五金零件電鍍為其業務，其前因上開事業無排放許可證或簡易排放
    許可文件而排放廢水，經行政院環境保護署中區環境督察大隊於民國九十二年五
    月三十一日派員稽查採樣檢驗，結果未符合放流水標準【前開違反水污染防治法
    第三十六條第一項之犯行，業經本院彰化簡易庭於九十二年九月十六日以九十二
    年度彰簡字第四五０號案件判處有期徒刑三月（得易科罰金）確定，並於九十二
    年十一月十一日易科罰金執行完畢（於本案行為後始執行完畢，不構成累犯）】
    ，甲○○於九十二年五月三十一日經行政院環境保護署中區環境督察大隊稽查後
    ，本已決意結束上開事業之經營，不再排放有害健康物質超過放流水標準之廢水
    ；詎於九十二年六月間，因又慮及尚有部分客戶之訂單未完成，竟另行起意，明
    知其所經營之上開事業並未向主管機關申請排放許可證或簡易排放許可文件，不
    得排放廢水於地面水體，且該事業所排放於地面水體之廢水，其中含有經行政院
    環境保護署公告為有害健康物質之「總鉻」、「鎳」已超過放流水標準，仍復行
    經營「金大工業社」工廠之電鍍業務，而排放含有前開有害健康物質超過放流水
    標準之廢水，經彰化縣政府於九十二年七月二十三日以府授環水字第０九二０一
    二三九七二號函文命令其應於文到之日起確實停工，惟甲○○於接獲上開停工命
    令後，仍未遵行上開命令停工，續行從事電鍍作業，並繼續排放含有前開有害健
    康物質超過放流水標準之廢水，嗣於九十二年九月二十五日，為行政院環境保護
    署中區環境督察大隊派員查獲，且於上開工業社之排放口處稽查採水樣送驗之結
    果，其中「總鉻」及「鎳」二項有害健康物質之檢測值分別為每公升五十九毫克
    及二十七毫克，而超出放流水之標準（「總鉻」及「鎳」之放流水標準值分別為
    每公升二毫克及一毫克），迄九十二年十月初某日，始行停工而未再排放含有前
    開有害健康物質超過放流水標準之廢水。
二、案經行政院環境保護署函請臺灣彰化地方法院檢察署檢察官偵查起訴，由本院裁
    定依簡式審判程序審判。
        理  由
一、訊據被告甲○○對於右揭事實坦承不諱，又被告前曾因所經營之「金大工業社」
    事業無排放許可證或簡易排放許可文件而排放廢水，經行政院環境保護署中區環
    境督察大隊於九十二年五月三十一日派員稽查採樣檢驗，結果未符合放流水標準
    之違反水污染防治法第三十六條第一項之犯行，經本院彰化簡易庭於九十二年九
    月十六日以九十二年度彰簡字第四五０號案件判處有期徒刑三月（得易科罰金）
    確定，並於九十二年十一月十一日易科罰金執行完畢，有本院彰化簡易庭九十二
    年度簡字第四五０號判決書、臺灣高等法院被告全國前案紀錄表各一份在卷可稽
    ，而被告於本院準備程序時供承：伊前案於九十二年五月三十一日經行政院環境
    保護署中區環境督察大隊稽查後，即決意不再經營，但是後來想到有些客戶的訂
    單還沒有做完，才又在同年六月間開始經營等語，足認本件被告之犯行與上開經
    本院彰化簡易庭以九十二年度彰簡字第四五０號案件判決確定之被告違反水污染
    防治法第三十六條第一項之犯行間，係屬各別起意之數罪關係，附予敘明。此外
    ，復有行政院環境保護署九十一年八月三十日環署水字第０九一００五九九０一
    號公告（公告「總鉻」、「鎳」等為有害健康物質之種類）、行政院環境保護署
    中區環境督察大隊之稽查工作紀錄、水質檢測報告、九十二年七月二十三日以府
    授環水字第０九二０一二三九七二號函文各一份及現場照片四幀在卷可佐，本件
    事證明確，被告犯行洵堪認定。
二、查被告係事業之負責人，其事業無排放許可證或簡易排放許可文件，且其排放廢
    水所含之有害健康物質超過放流水標準，係犯水污染防治法第三十六條第一項之
    罪；又其事業不遵行主管機關依水污染防治法所為停工之命令之規定，仍繼續作
    業，則係犯水污染防治法第三十八條第一項之罪。被告未經許可排放含有害健康
    物質超過放流水標準之廢水及不遵行停工命令而繼續作業，本質上均係基於同一
    營業目的下繼續為之，均屬行為之繼續；又被告以一行為而觸犯上開二罪名，為
    想像競合犯，應依刑法第五十五條之規定，從一較重之水污染防治法第三十六條
    第一項之罪處斷。爰審酌被告之素行（前曾有違反水污染防治法之犯行，於九十
    二年五月三十一日經行政院環境保護署中區環境督察大隊稽查後，竟仍不知警惕
    而另行起意再犯）、犯罪之動機、目的、其經營電鍍事業，對於廠內排放有害健
    康物質之廢水，自應備有合法設備避免污染環境，竟未經許可而排放含有害健康
    物質超過放流水標準之廢水及不遵令主管機關停工命令之手段、行為繼續之期間
    、對環境所造成之危害及犯罪後之態度等一切情狀，量處如主文所示之刑，並諭
    知易科罰金之折算標準，以示懲儆。
據上論斷，應依刑事訴訟法第二百九十九條第一項前段、第二百七十三條之一第一項
，水污染防治法第三十六條第一項、第三十八條第一項，刑法第十一條前段、第五十
五條、第四十一條第一項前段，罰金罰鍰提高標準條例第二條，判決如主文。
本案經檢察官林鈴淑到庭執行職務
中      華      民      國    九十三    年      一      月     二十     日
                                臺灣彰化地方法院刑事第三庭
                          法      官  李  雅  俐
右正本證明與原本無異。
如不服本判決，應於判決送達後十日內，向本院提出上訴狀（須附繕本）。
告訴人或被害人對於判決如有不服具備理由請求檢察官上訴者，其上訴期間之計算係
以檢察官收受判決正本之日期為準。
                                  法院書記官  陳  秀  娟
中      華      民      國    九十三    年      一      月     二十七   日
附錄論罪科刑法條：
水污染防治法第三十六條第一項：
事業無排放許可證或簡易排放許可文件，且其排放廢水所含之有害健康物質超過放流
水標準者，處負責人三年以下有期徒刑、拘役或科或併科新臺幣二十萬元以上一百萬
元以下罰金。
水污染防治法第三十八條第一項：
事業不遵行主管機關依本法所為停工或停業之命令者，處負責人一年以下有期徒刑、
拘役或科或併科新臺幣二十萬元以上一百萬元以下罰金。
